【裁判字號】    89,訴,1798
【裁判日期】    890928
【裁判案由】    偽造文書等
【裁判全文】
臺灣高雄地方法院刑事判決                        八十九年度訴字第一七九八號
    公  訴  人  臺灣高雄地方法院檢察署檢察官
    被      告  乙○○
右列被告因偽造文書等案件，經檢察官提起公訴（八十九年度偵字第四三二四號），
本院判決如左：
    主  文
乙○○行使偽造私文書，足以生損害於公眾及他人，處有期徒刑肆月。緩刑貳年。
偽造之「台灣大哥大股份有限公司行動電話服務申請書」壹紙（聯單號碼八九ＰＦ0
000000號）及台灣大哥大股份有限公司ＳＩＭ卡壹枚（識別卡號碼00000
000000000000000號），均沒收。
    事  實
一、乙○○為申請行動電話使用，竟於民國八十九年一月二十五日，從綽號「阿賢」
    不詳姓名年籍之成年男子取得甲○○遭竊遺失之國民身分證一枚，持至高雄市○○區○○路一四四號台灣電店股份有限公司楠梓建楠特約服務中心（以下簡稱台
    灣電店公司建楠服務中心），委由不知情之該公司職員丙○○偽填甲○○之身分
    年籍資料於「台灣大哥大股份有限公司行動電話服務申請書」（聯單號碼八九Ｐ
    Ｆ0000000號）之私文書後，由乙○○在「客戶簽章欄」偽造「甲○○」
    之署押於其上，持之向台灣電店公司建楠服務中心申辦行動電話門號00000
    00000號使用，足以生損害於甲○○及台灣電店股份有限公司對於電話使用
    人管理之正確性。嗣於八十九年二月十六日上午十一時三十分許，乙○○因未使
    用該門號，而持甲○○之國民身分證及台灣大哥大股份有限公司ＳＩＭ卡（識別
    卡號碼00000000000000000000號）各一枚，前往高雄市新
    興區○○○路二四三之一號台灣大哥大股份有限公司高雄分公司申請退費時，為
    警當場查獲。
二、案經高雄市政府警察局新興分局移送臺灣高雄地方法院檢察署檢察官偵查起訴。
    理  由
一、訊據被告乙○○固坦承有於右揭時、地從綽號「阿賢」不詳姓名年籍之成年男子
    取得甲○○之國民身分證一枚，持至台灣電店公司建楠服務中心，委由不知情之
    該公司職員丙○○填載甲○○之身分年籍資料於「台灣大哥大股份有限公司行動
    電話服務申請書」上，並由其在「客戶簽章欄」上簽寫「甲○○」之姓名，持之
    向台灣電店公司建楠服務中心申辦行動電話門號0000000000號之事實
    ，惟矢口否認有何偽造文書之犯行，辯稱：身分證是ＫＴＶ之客戶「阿賢」拿給
    伊，請伊代辦申請手機云云。然查，甲○○所有之國民身分證早於八十八年十一
    月底，在台北市○○○路遭竊，並未同意被告使用國民身分證申請行動電話等情
    ，業據被害人甲○○於警訊及本院調查時證述綦詳，且被告持甲○○之國民身分
    證一枚，至台灣電店公司建楠服務中心，委由不知情之該公司職員丙○○填載甲○○之身分年籍資料於「台灣大哥大股份有限公司公司行動電話服務申請書」上
    ，並由被告在「客戶簽章欄」上簽寫「甲○○」之姓名，申辦行動電話門號00
    00000000號之事實，亦經證人丙○○於本院調查時證述屬實，再參以被
    告若僅係受託代辦行動電話門號，衡情應於上開行動電話服務申請書上之「代理
    人簽章欄」內簽寫自己之姓名並將申請之門號交予委託者使用，而被告卻於「客
    戶簽章欄」上偽簽他人之姓名且未將上開門號交予綽號「阿賢」之客戶使用，況
    被告復未提供其客戶綽號「阿賢」之真實姓名年籍住居所等資料以供本院查證，
    顯見其前開所辯係幫客戶「阿賢」代辦申請手機云云，純屬空言卸責之詞，不足
    採信。此外，復有甲○○之國民身分證一枚、台灣大哥大股份有限公司行動電話
    服務申請書一紙及台灣大哥大股份有限公司ＳＩＭ卡一枚扣案可資佐證。本件事
    證明確，被告犯行洵堪認定。
二、核被告乙○○利用不知情之丙○○在「台灣大哥大股份有限公司行動電話服務申
    請書」上偽填「甲○○」之身分年籍資料，並由被告偽造「甲○○」之署押於客
    戶簽章欄內，而持向台灣電店公司建楠服務中心申辦行動電話門號之行為，係犯
    刑法第二百十六條、第二百十條之行使偽造私文書罪。被告利用不知情之丙○○
    偽填「甲○○」之身分年籍資料於上開申請書上，係間接正犯。又被告偽造上開
    署押於上開申請書「客戶簽章欄」之行為，係偽造私文書之部分行為，應為偽造
    私文書之犯行所吸收；又其偽造私文書後，復持以行使，其偽造之低度行為為行
    使之高度行為所吸收，均不另論罪。爰審酌被告僅因一時圖便，短於思慮，且所
    生危害非鉅，犯罪後坦承部分犯行，尚具悔意，態度良好等一切情狀，量處如主
    文所示之刑，以資懲儆。末查被告未曾受有期徒刑以上刑之宣告，有臺灣高雄地
    方法院檢察署刑案資料查註紀錄表及臺灣高等法院被告全國前案紀錄表各一份在
    卷可參，其因一時失慮，致觸犯本案犯行，經此偵、審程序及科刑判決之教訓，
    當知所警惕，信無再犯之虞，本院認前開對其所宣告之刑，以暫不執行為適當，
    爰併予宣告緩刑二年，以啟自新。又偽造之「台灣大哥大股份有限公司行動電話
    服務申請書」一紙（聯單號碼八九ＰＦ0000000號）及台灣大哥大股份有
    限公司ＳＩＭ卡一枚（識別卡號碼00000000000000000000
    號），分別係供犯罪所用及因犯罪所得之物，且為被告所有，有該申請書客戶留
    存聯一紙在卷可按，爰依刑法第三十八條第一項第二、三款併予宣告沒收。至扣
    案之甲○○國民身分證一枚，雖係供犯罪所用之物，然該枚身分證係甲○○所有
    ，非屬被告所有之物，故不另為沒收之諭知，併此敘明。
三、公訴意旨另以：被告於八十八年十二月間，在台北市地區拾得甲○○所有之身分
    證一枚，竟將之據為己有，因認被告尚涉有刑法第三百三十七條之侵占遺失物罪
    嫌云云。惟按犯罪事實應依證據認定之，無證據不得推定其犯罪事實，刑事訴訟
    法第一百五十四條定有明文；又認定不利於被告之事實，須依積極證據，茍積極
    證據不足為不利於被告事實之認定時，即應為有利於被告之認定，更不必有何有
    利之證據（最高法院三十年上字第八一六號判例意旨參照）。訊據被告乙○○矢
    口否認有何侵占遺失物之犯行，辯稱：身分證是ＫＴＶ之客戶「阿賢」拿給伊等
    語。而公訴人認被告涉犯上開侵占遺失物罪嫌，無非係以被害人甲○○之指訴及
    扣案之甲○○國民身分證一枚為其論罪依據。經查，上開國民身分證係甲○○於
    八十八年十一月底，在台北市○○○路被竊之事實，業據被害人甲○○於警訊及
    本院調查到庭證稱屬實，是被害人甲○○所言，至多僅足證明其國民身分證遭竊
    後，因不詳原因該國民身分證竟改由被告持有之事實，尚無足直接證明該枚國民
    身分證係遭被告侵占之遺失物或遭竊而離本人持有之物。且被告係於八十九年一
    月二十五日方持該枚國民身分證前往台灣電店公司建楠服務中心申辦行動電話，
    距甲○○被竊遺失上開國民身分證之時間已將近二個月，而依一般社會生活經驗
    上，取得上開國民身分證之原因不止一端，可能係以竊盜、搶奪、詐欺、拾得遺
    失物或故買、收受贓物等犯罪手段而取得該國民身分證，並非僅限於拾獲他人遺
    失物後予以侵占一途，且其所涉犯罪構成要件亦各不相同，於訴訟上當不能因被
    告對其持有之國民身分證來源交待不清或無法於訴訟上確實舉證證明其係如何取
    得該國民身分證，而得任意推定被告之罪行。再細查卷內證據資料，並無任何積
    極證據足資證明上開國民身分證係於甲○○被竊遺失後，而由被告所拾獲，並予
    以侵占入己，此外，復查無其他積極證據足資證明被告確有公訴人所指侵占遺失
    物之犯行，揆諸前揭說明，本應就被告所涉之此部分事實為無罪之諭知，惟公訴
    人認此部份與前揭有罪部份有牽連犯之裁判上一罪關係，爰不另為無罪之諭知，
    併此敘明。
據上論斷，應依刑事訴訟法第二百九十九條第一項前段，刑法第二百十六條、第二百
十條、第七十四條第一款、第三十八條第一項第二款、第三款，判決如主文。
本案經檢察官劉昀到庭執行職務。
中      華      民      國    八十九    年      九      月    二十八   日
                                   臺灣高雄地方法院刑事第一庭
                                       審判長法  官  陳顯榮
                                             法  官  郭文通
                                             法  官  陳玉聰
右正本證明與原本無異。
如不服本判決，應於判決送達後十日內，向本院提出上訴狀。
                                       書   記   官  陳淑卿
中    華    民    國      八十九      年      九      月    二十九      日
附錄本案論罪科刑法條全文：
刑法第二百十六條
行使第二百十條至第二百十五條之文書者，依偽造、變造文書或登載不實事項或使登
載不實事項之規定處斷。
刑法第二百十條
偽造、變造私文書，足以生損害於公眾或他人者，處五年以下有期徒刑。


司法院資訊處製作；財團法人民間司法改革基金會備份。
